【裁判字號】    95,交聲,1388
【裁判日期】    951023
【裁判案由】    交管條例聲異
【裁判全文】
臺灣板橋地方法院交通事件裁定        95年度交聲字第1388號
原處分機關  交通部公路總局臺北區監理所
異  議  人
即受處分人  通道貨運有限公司
代  表  人  丙○○
上列受處分人因違反道路交通管理處罰條例事件，對於交通部公
路總局臺北區監理所中華民國95年7 月13日所為之處分（原處分
案號：北監營裁字第裁40-AEU520240號），聲明異議，本院裁定
如下：
    主  文
原處分撤銷。
通道貨運有限公司不罰。
    理  由
一、按法院受理交通事件，準用刑事訴訟法之規定，道路交通管
    理處罰條例第89條前段定有明文，是最高法院76年臺上字第
    4986號判例：認定犯罪事實所憑之證據，雖不以直接證據為
    限，間接證據亦包括在內；然而無論直接或間接證據，其為
    訴訟上之證明，須於通常一般之人均不致有所懷疑，而得確
    信其為真實之程度者，始得據為有罪之認定，倘其證明尚未
    達到此一程度，而有合理之懷疑存在以致事實審法院無從取
    得有罪之確信時，即應由法院為諭知被告無罪之判決，亦即
    刑事訴訟法上法院認定事實之最重要原則「認定被告有罪，
    就該有罪事實不能有任何之合理懷疑存在」，於法院審理行
    為人違反道路交通管理處罰條例案件時，自當有其適用。易
    言之，法院於審理行為人違反道路交通管理處罰條例案件，
    當踐行完畢調查證據之程序後，為事實之認定時，如就原處
    分機關所認定之行為人違規之事實仍有合理之訴訟上懷疑，
    而無法百分之百確信行為人確有該當於道路交通管理處罰條
    例各該處罰條文之構成要件事實時，即應依訴訟上之待證事
    實「倘有懷疑，則從被告之利益作解釋」之證據法則，作對
    受處分人有利之認定。
二、本件原處分機關認異議人即受處分人通道貨運有限公司（下
    稱通道公司）僱用未持有駕駛執照之甲○○駕駛營業大貨車
    ，嗣甲○○於民國95年5 月3 日凌晨1 時45分許，將通道公
    司所有車牌號碼5J-805號營業大貨車停放於臺北市北投區○○○路○ 段589 號前距公車招呼站10公尺內之處，經臺北市
    政府警察局北投分局員警告知違規事實，並就其於公車站10
    公尺內停車之違規情事製單舉發，嗣本案移送原處分機關入
    案列管，經原處分機關監理系統查詢發現其係駕籍（車籍）
    異常，因而函請臺北市政府警察局北投分局另依職權補製單
    舉發受處分人僱用無駕駛執照之人駕車，受處分人收受舉發
    通知單後，於舉發通知單上所載之應到案日期前向原處分機
    關提出申訴，經原處分機關函請舉發機關調查結果，仍認受
    處分人駕駛汽車有上述違規事實，原處分機關乃於95年7 月
    13日，依道路交通管理處罰條例第21條之1 第1 項第1 款、
    違反道路交通管理事件統一裁罰基準表之規定，裁處受處分
    人罰鍰新臺幣六萬元，並記汽車違規紀錄一次。
三、訊據受處分人通道公司代表人丙○○固不否認車牌號碼5J-8
    05號營業大貨車係登記於受處分人名下車輛，惟堅詞否認有
    何僱用無駕駛執照之人駕車之違規情事，辯稱：通道公司未
    曾僱用甲○○，亦未接受甲○○靠行，車牌號碼5J-805號營
    業大貨車實係靠行於通道公司之司機乙○○所有，乙○○平
    日均將上開車輛停放於臺北市北投區桃源國小旁，其於95年
    5 月3 日上午6 時30分許至平時停放車輛處準備開車時，發
    現該車已不在現場，且原停車處的地面上寫有「你車在忠義
    」的字樣，乙○○隨即前往尋找，並在經復興崗捷運站往關
    渡橋方向約二、三百公尺即中央北路3 段測速照相器下方發
    現該車，因車輛已尋獲即不欲追究，因而未至警局報案，詎
    料竟收到上開舉發通知書，為此聲明異議等語。經查，車牌
    號碼5J-805號營業大貨車在上開時地遭人移至他處，並在復
    興崗捷運站往關渡橋方向約二、三百公尺即中央北路3 段測
    速照相器下方尋獲之事實，業據證人乙○○於本院調查時到
    庭證述屬實。繼詰之證人甲○○亦結證稱：伊確曾於95年5
    月3 日凌晨1 時45分許將前開營業大貨車開至關渡，並因停
    放在距公車站牌10公尺內，經警開單舉發，惟伊並不知道通
    道公司，亦不認識通道公司代表人丙○○及司機乙○○，伊
    係受綽號「阿平」之友人之託，到復興崗或忠義捷運站前駕
    駛上述車輛等語。又證人乙○○也結證稱：伊不認識甲○○
    及綽號「阿平」之人，亦未曾將車輛借給他人駕駛等語。綜
    上證述參互以觀，足認甲○○確係另受真實姓名年籍不詳之
    人請託於上述時地前往駛離上開車輛，其與受處分人及乙○○既不相識亦無任何關係，受處分人未曾僱用無駕駛執照之
    甲○○駕駛營業大貨車，從而車牌號碼5J-805號營業大貨車
    縱係登記於受處分人名下，惟受處分人既無何僱用無領有駕
    駛執照之人駕車情事，自無從逕對受處分人予以裁罰。
四、原處分機關所認定受處分人僱用無駕駛執照之人駕駛車輛之
    違規情事，因查無其他積極證據足資證明，自應認受處分人
    所為上開辯解可採，而作對受處分人有利事實之認定，原處
    分機關未予詳查，遽對受處分人為前開裁罰，即難認為允當
    。本件受處分人之異議為有理由，應由本院將原處分撤銷，
    並另為不罰之諭知如主文第2 項所示，以資適法。
據上論斷，應依道路交通案件處理辦法第20條前段，裁定如主文
。
中    華    民    國    95    年    10    月    23    日
                    交通法庭    法  官  張江澤
以上正本證明與原本無異。
如不服本裁定，應於送達後5日內，向本院提出抗告狀。
                                書記官  林怡秀
中    華    民    國    95    年    10    月    23    日


司法院資訊處製作；財團法人民間司法改革基金會備份。
